【裁判字號】    99,簡上,459
【裁判日期】    990617
【裁判案由】    詐欺
【裁判全文】
臺灣板橋地方法院刑事判決             99年度簡上字第459號
上  訴  人
即  被  告  甲○○
選任辯護人  徐原本律師
上列上訴人即被告因詐欺案件，不服本院中華民國99年4 月13日
99年度簡字第2932號第一審判決（聲請簡易判決處刑案號：臺灣
板橋地方法院檢察署99年度偵字第4094號），提起上訴，本院管
轄之第二審合議庭判決如下：
    主  文
上訴駁回。
甲○○緩刑貳年，緩刑期間付保護管束，並應向指定之公益團體
提供壹佰小時之義務勞務。
    事實及理由
一、本案經本院審理結果，認原審以上訴人即被告甲○○係犯刑
    法第30條第1 項、第339 條第1 項之幫助詐欺取財罪，遂引
    用刑事訴訟法第449 條第1 項前段、第3 項、第454 條第2
    項、刑法第30條、第339 條第1 項、第41條第1 項前段、刑
    法施行法第1 條之1 ，逕以簡易判決處刑，量處被告拘役30
    日，如易科罰金，以新台幣（下同）1 千元折算1 日，認事
    用法及量刑均無不當，應予維持，並引用原審判決書記載之
    事實、證據及理由（詳如附件）。惟補充如下：被害人陳癸
    卯於民國98年2 月23日接獲詐騙電話後，陷於錯誤，旋於同
    日下午3 時3 分許，匯款3 萬元至被告郵局帳戶（局帳號詳
    如原判決書所載）。
二、被告上訴意旨略以：我在網路上認識小貝，雙方約定在98年
    2 月14日下午6 時在新莊新泰路路口見面援交，援交價格3
    千元。她在電話中說要確認我有錢，叫我把帳戶餘額唸給她
    聽，但我郵局帳戶餘額不多，她聽完後就掛掉電話。後來換
    一個叫阿龍的人打電話給我，他說我的金額不足，無法和小
    貝見面，我就說要請我朋友匯錢到帳戶內。後來當天晚上阿
    龍又打電話給我，他確定我帳戶內有錢後，說我的卡片導致
    他的金融系統壞掉，無法再使用，要我到南崁把提款卡交給
    南崁尊龍客運的櫃檯小姐，請她幫我寄送到三重總站陳襄理
    ，所以我就搭計程車到南崁找該名小姐，把提款卡連同寫上
    密碼的筆記本都交給她。隔天阿龍又打電話找我，要我將我
    所有帳戶的錢都匯到我郵局帳戶內，他才能重新幫我整合，
    恢復他的系統正常運作。我陸續把我其他四個帳戶的錢匯到
    我郵局帳戶，總共匯了15萬7 千元，但我自己後來有用存摺
    領1 千元坐計程車回家。我陸續匯到98年2 月23日，我姊姊
    發現我講電話怪怪的，我才告訴她這件事情，她認為有異，
    我們才去報案。我當初把提款卡、密碼提供給阿龍時，我也
    沒有想那麼多，我本身也是受害人云云。
三、按刑法上所稱之不確定故意，乃係指行為人主觀上對於犯罪
    事實之可能發生有所預見，但仍容任其發生之心態；行為人
    主觀上如具有不確定故意，仍以故意論（參照刑法第13條第
    2 項）。查被告雖辯稱其乃係因上情，始將其之中華郵政林
    口郵局之帳戶提款卡、提款密碼提供給阿龍云云。惟稽之被
    告所供上情，顯然異於常情，蓋何以阿龍方面之「金融系統
    」損壞，需要使用被告之提款卡（包含密碼）始能修復，且
    甚至其後需要被告將其他帳戶之金額轉入其郵局帳戶內「整
    合」，阿龍方面之「金融系統」始能正常運作，此等說法明
    顯悖於常情，為一般人所不能理解，被告既為大學畢業之二
    十來歲成年男子，此據被告供明在卷，又豈有輕易信實之理
    ；況被告原先之目的既係在於以3 千元與小貝援交，何以後
    來援交未成，反倒願意費力至南崁交付提款卡、密碼，以協
    助阿龍修復「金融系統」，且甚至願意任其所轉入之15萬6
    千元遭人隨意領出，亦在所不辭，在在匪夷所思，殊難理解
    。是較為合理之解釋，當係縱認有被告所辯因與小貝約定援
    交後，後續提供前揭提款卡、密碼之事實，但被告為何願意
    提供提款卡、密碼，且願意轉入合計15萬6 千元之金額至其
    郵局帳戶內（此舉等同被告願意支付他人該筆金額），勢必
    係另有隱情，而為被告所未吐實；但無論如何，被告交付提
    款卡連同密碼資料之作法顯與常情有違，應至為灼然。徵諸
    現今犯罪集團或不法份子為掩飾其不法獲利行徑，避免執法
    人員之追究處罰，經常誘使一般民眾提供金融機構帳戶存摺
    等資料，渠等再反覆以此帳戶供作對外詐騙或其他各種財產
    犯罪之不法用途使用，業經電視新聞及報章雜誌等大眾傳播
    媒體多所報導，政府亦極力宣導，期使民眾注意防範，則一
    般人本於生活經驗及認識，在客觀上當可預見完全不相識或
    不甚熟識之人無正當理由要求提供金融機構存款帳戶之提款
    卡連同提款密碼等資料供其使用之行徑，往往與利用該帳戶
    進行詐騙等各種財產犯罪有密切關連。被告於行為時業已成
    年，且具大學畢業之學歷，觀其當庭應訊之表現，應係身心
    尚屬健全，智識程度為一般程度之成年人，並非年幼無知或
    與社會隔絕而無常識之人，依被告智識能力與社會生活經驗
    ，在如此悖於常情之狀況下，對於將自己申設之郵局帳戶提
    款卡連同提款密碼交予阿龍此等毫不相識或瞭解之人，該帳
    戶將有可能被利用作為詐騙等財產犯罪之工具乙事，自應會
    有所預見為是。是以被告縱非明知交付提款卡、密碼等資料
    係供作詐騙集團詐欺之用，然被告既有所預見一旦交付前揭
    帳戶資料後，將有可能被利用作為詐騙等財產犯罪之用，其
    竟仍交付，此種不顧事後結果之冒險心態，自有幫助詐欺取
    財之不確定故意甚明。
四、綜上所述，被告執詞提起上訴，指摘原審判決認事用法有誤
    云云，洵屬無據，應予駁回。惟查被告並無任何前科紀錄，
    此有臺灣高等法院被告前案紀錄表1 份在卷可按，可知其前
    未曾因故意犯罪而受有期徒刑以上刑之宣告。本院審酌其固
    未據實供述，仍有所隱瞞，但其本身殆認亦確有轉入多筆金
    額受害之情事，顯見其應係短於思慮致罹刑章，並非為牟取
    不法利益而蓄意侵害他人，其經此教訓後，當知所警惕，且
    其所為僅屬幫助之階段，並非真正造成實害之人，實宜使其
    有機會得以改過遷善，是以本院認尚無逕對被告施以短期自
    由刑之必要，自可先賦予其適當之社會處遇，以期其能有效
    回歸社會，故上開對被告宣告之刑，以暫不執行為適當，爰
    依刑法第74條第1 項第1 款規定，另諭知緩刑2 年；且斟酌
    其犯罪情節，爰命被告應向指定之公益團體提供100 小時之
    義務勞務。倘被告違反上開應行負擔之事項且情節重大者，
    依法其緩刑之宣告仍得由檢察官向本院聲請撤銷；又被告應
    執行刑法第74條第2 項第5 款所定事項（即上述義務勞務）
    ，爰依刑法第93條第1 項第2 款規定，於緩刑期間將被告付
    保護管束。
據上論斷，依刑事訴訟法第455 條之1 第3 項、第368 條、第37
3 條，刑法第74條第1 項第1 款、第2 項第5 款、第3 項、第93
條第1 項第2 款，判決如主文。
本案經檢察官陳姿雯到庭執行職務。
中    華    民    國    99    年    6     月    17    日
                  刑事第二十一庭  審判長法官  陳信旗
                                        法官  許映鈞
                                        法官  俞秀美
以上正本證明與原本無異
本判決不得上訴。
                                        書記官  陳金鳳
中    華    民    國    99    年    6    月     18    日

司法院資訊處製作；財團法人民間司法改革基金會備份。
